【裁判字號】    90,台上,398
【裁判日期】    900118
【裁判案由】    妨害自由
【裁判全文】
最高法院刑事判決                                  九十年度台上字第三九八號
    上訴人  台灣高等法院檢察署檢察官
    被  告  乙○○
            己○○
            甲○○
            戊○○
            丙○○
            丁○○
右上訴人因被告等妨害自由案件，不服台灣高等法院中華民國八十七年十一月十七日
第二審更審判決（八十七年度上更(二)字第二三一號，起訴案號：台灣台北地方法院檢
察署八十三年度偵字第二○六二二、二五四八七號），提起上訴，本院判決如左：
    主  文
上訴駁回。
    理  由
按刑事訴訟法第三百七十七條規定，上訴於第三審法院，非以判決違背法令為理由，
不得為之。是提起第三審上訴，應以原判決違背法令為理由，係屬法定要件。如果上
訴理由狀並未依據卷內訴訟資料，具體指摘原判決不適用何種法則或如何適用不當，
或所指摘原判決違法情事，顯與法律規定得為第三審上訴理由之違法情形，不相適合
時，均應認其上訴為違背法律上之程式，予以駁回。本件上訴意旨略稱：(一)被告乙○
○、丁○○、甲○○主張警訊時遭受刑求，原審對此未予調查，又上開被告於警訊時
均曾為不利於己之供述，原判決就此事證，何以不足採信，未於理由內說明。(二)告訴
人陳進財對究竟係七人湧至擄伊，或由乙○○、甲○○二人，抑或僅乙○○一人勒住
其脖子，前後所供與被告等人以為有共謀實施犯行相符，原判決以陳進財指訴不可採
，與被告甲○○等人供述卷證不符云云。
惟查：原判決以公訴意旨略稱：被告乙○○為英泉食品股份有限公司（下稱英泉公司
）運輸外包商，被告丁○○、甲○○、戊○○、丙○○分別為英泉公司南投營業所、
斗六營業所、豐原營業所主任，及北區專員，被告己○○則為該公司副理，緣英泉公
司總經理葉俊麟與陳進財間因財務糾葛，相互檢舉涉訟中，被告等為協助葉俊麟向陳
進財索回部分債務支票，遂於民國八十三年九月十四日下午，在己○○策劃下，由雲
林縣斗六市北上，同日下午六時許抵達北市後，即前往台北市○○○路○段十五號附
近陳進財開設之代統企業股份有限公司（設十五號三樓，下稱代統公司）戶外道路守
候。嗣至同日下午十時卅分許，陳進財與其司機李知融開車由民生東路三段轉入合江
街一○○巷十五號即代統公司所在大樓後面巷內下車，欲沿車庫門邊即行走公司大樓
邊巷道時，因見丁○○、丙○○自前方走來，感覺有異，遂退回一○○巷內欲走回二
十七號住處，乃甲○○、乙○○復自該巷內靠近陳進財身邊，其中一人勒住陳進財頸
部頂住其後腦，另一人則拉其手部，其中一人並稱：把那些票子（支票）拿出來，剝
奪陳進財之行動自由，嗣經陳進財掙開往巷口方向逃跑，並大喊「不要這樣」，事先
接獲陳進財報案指被人跟蹤而在現場附近埋伏之警員即上前當場逮獲甲○○，另在合
江街、民生東路口緝獲乙○○、丁○○，其餘三人則分別逃逸，因認被告六人涉犯刑
法第三百零二條第一項之妨害自由罪嫌云云。原審綜核全案卷證資料認定及說明公訴
人認被告等涉犯妨害自由罪嫌，係以告訴人陳進財之指訴，證人李知融、陳淑端之證
述，被告丁○○、甲○○、乙○○於警訊時亦供承欲架擄陳進財令交出支票云云為主
要論據，但訊據被告等，均堅決否認有上開犯行，且按告訴人之指訴，係以使被告受
刑事追訴為目的，必其指訴無瑕疵可指，經其他方面調查，又與事實相符，始得採為
被告不利之證擄。本件告訴人陳進財雖指稱為被告等勒住頸部，拘束行動自由云云，
但其或稱為七人湧至架擄，或謂由乙○○、甲○○二人，或指僅乙○○一人勒住其脖
子，前後供述，極不一致；參以案發當時，被告甲○○、乙○○、丁○○三人分別係
在合江街一○○巷口電玩店前機車上，及民生東路、合江街路口之美術燈店前被監控
，未見其等進入該一○○巷內，當時亦未見到告訴人陳進財有為被告等架擄之情，已
據證人即當時在場埋伏之警員吳金水、陳炳城、陳敏祥、呂鍚宜分別證述在卷；陳敏
祥、陳炳城、呂錫宜、饒鳳山尤分別證稱：伊等到達現場後，即在合江街寶寶行及西
華水晶店前監控甲○○、丁○○及乙○○三人，陳進財進入合江街一○○巷時，並
未見甲○○等人跟隨進入，只見陳進財約二、三分鐘後從該巷內跑出，說有人要強押
他，並指認強押者係甲○○及乙○○二人等語。但當時甲○○既已在埋伏警員監控中
，並未進入巷內，即不可能有強押告訴人之情事，足徵告訴人所稱為被告等擄走之供
述，有嚴重之瑕疵，不能遽信。至證人李知融雖稱：伊將車停入車庫後走出時，曾見
告訴人與數人在講話云云，但亦稱：「沒看到告訴人被架住或拉扯」等語，矧告訴人
陳進財亦稱：「司機看到我與五、六個人在講話，那些人應該是警察，不是擄我的人
」，顯見李知融亦未能為被告等有剝奪告訴人行動自由之證明。另告訴人及證人李知
融、陳淑端所稱曾遭一部克萊斯勒牌白色汽車跟蹤云云，亦與案發當日，被告等所駕
駛者為黑色自用小客車及廂型車等情不相符合。此外又查無其他證據足資證明被告等
確有犯罪行為，應認被告等之犯罪尚屬不能證明，撤銷第一審判決，改判諭知被告等
無罪，已詳細說明其採證認事之理由，所為論斷，亦俱有卷內資料可資覆按，從形式
上觀察，並無違背法令之情形。上訴意旨對原審之論斷，究係違背如何之經驗法則或
論理法則，亦未依據卷內資料為具體之指摘，徒執已為原審捨棄不採之被告乙○○、
丁○○、甲○○於警訊時之供述，以自己之說詞，指為與亦為原審所不採，並已說明
其理由（見原判決理由四－(一)）之告訴人陳進財之指訴相符，據以指摘原判決違法云
云，自非適法之第三審上訴理由。況按：(一)依前述，原判決既未採信被告乙○○等三
人於警訊時之供述為判決基礎，則其三人於警訊時是否遭受刑求，於本件即無調查之
必要。(二)無罪之判決書，刑事訴訟法並未有如有罪判決書之第三百十條第二款之規定
，則有關此項之判決，只須為被告犯罪不能證明或行為不罰之必要述即可，毋庸為
各個證據不採納之理由上說明。本件原判決未採信被告乙○○三人於警訊時之供述為
判決基礎，雖未說明其理由，亦無判決理由不備之違法。綜上所述，本件上訴意旨所
指，均與法律規定得為第三審上訴理由之情形不相適合，其上訴違背法律上之程式，
應予駁回。
據上論結，應依刑事訴訟法第三百九十五條前段，判決如主文。
中      華      民      國     九十     年      一      月     十八     日
                              最高法院刑事第二庭
                                  審判長法官  莊  來  成
                                        法官  呂  潮  澤
                                        法官  謝  俊  雄
                                        法官  白  文  漳
                                        法官  蘇  振  堂
      右正本證明與原本無異
                                              書  記  官
中      華      民      國     九十     年      一      月    三十一    日


司法院資訊處製作；財團法人民間司法改革基金會備份。
